臺灣雲林地方法院民事判決　　　　　　　　94年度訴字第63號
原　　　告　丙○○
法定代理人　乙○○
　　　　　　丁○○
被　　　告　甲○○
上列當事人間請求損害賠償事件，本院於民國九十四年十二月十
三日言詞辯論終結，判決如下：
    主  文
被告應給付原告新台幣貳佰拾貳萬肆仟玖佰零肆元及自民國九
十三年七月二十四日起至清償日止，按週年利率百分之五計算之
利息。
原告其餘之訴駁回。
訴訟費用由被告負擔十分之九，餘由原告負擔。
本判決第一項原告勝訴部分，於原告以新台幣柒拾捌萬元為被告
供擔保後，得假執行。
原告其餘假執行之聲請駁回。
    事實及理由
一、原告起訴主張：被告於民國（下同）九十二年六月十一日下
    午五時三十五分左右，駕駛自小客車沿雲林縣麥寮鄉○○村
    ○○路由南往北行駛，於行經三聖路五八之五二號前，因疏
    未注意車前狀況及減速慢行，而撞擊正要穿越馬路之原告，
    並致原告因而受有創傷性腦傷合併多處顱內出血及瀰漫性神
    經軸傷害、創傷後癲癇、左股骨骨折、胸部及心臟挫傷、肺
    炎、敗血症、上消化道出血等傷害。原告因本件車禍支出
    醫藥費用新台幣（下同）三萬五千二百零四元救護車車資
    三千七百元外傷藥粉一萬二千四百元親屬看護費用三十
    五萬七千五百元，又受有減少勞動能力及精神上損害各一百
    萬元，為此爰依侵權行為法律關係提起本訴等語，並聲明：
    （一）被告應給付原告二百四十萬零八百零四元及自起訴狀
    繕本送達翌日起至清償日止，按週年利率百分之五計算之利
    息，（二）願供擔保，請准宣告假執行。
二、被告則以：本件車禍之發生肇因於原告突然闖越馬路所致，
    其亦有過失等語，資為抗辯。
三、兩造不爭執之事項：
（一）被告於九十二年六月十一日下午五時三十五分左右，駕駛
      自小客車沿雲林縣麥寮鄉○○村○○路由南往北行駛，於
      行經三聖路五八之五二號前，撞擊正要穿越馬路之原告。
（二）原告因前述車禍致受有創傷性腦傷合併多處顱內出血及瀰
      漫性神經軸傷害、創傷後癲癇、左股骨骨折、胸部及心臟
      挫傷、肺炎、敗血症、上消化道出血等傷害。
（三）事故發生地點為未劃設車道線及行車分向線之郊外道路，
　　　行車限速為四十公里。
（四）被告對於原告所提醫療收據、診斷證明書之真正不爭執。
四、被告有無未注意車前狀況暨超速行駛之爭點：
（一）道路交通安全規則第九十四條第三項規定汽車行駛時，駕
      駛人應注意車前狀況，並隨時採取必要之安全措施。其規
      範之目的，在於賦予汽車駕駛人於汽車行駛時，對車輛行
      駛方向動態能充分掌握之一般注意義務，使汽車駕駛人能
      對車前狀況有所預見，並進而避免碰撞等危險原因之發生
      。此義務不分駕駛人駕駛汽車之車種及駕駛狀態，亦不分
      行駛之路段、情況，只要汽車處於行駛狀態，駕駛人均負
      此一注意義務。查證人蔡松翰於偵查中證述：車禍發生前
      我沒有聽到駕駛鳴喇叭，也沒有聽到很明顯的煞車聲等語
      （見台灣雲林地方法院檢察署九十三年核退偵字第二號卷
      第十六頁）。且被告於刑事審理中亦陳稱：九十二年六月
      十一日當天我從六輕下班，要開車回家，行經三盛村三
　　　盛路，一個月大約有二十幾次，因為那是我上班回家的必
      經之路，我知道路旁的兩邊都有住家。撞到小女孩前，我
      看到時已經是三個小孩，我就煞車等語（見本院九十三年
      交易字第三六號卷所附九十三年十月十九日筆錄），足見
      被告於車禍發生前並未嗚喇叭示警或煞停，且在撞及原告
      之前，始發現馬路上有三名兒童，而車禍路段是被告每天
　　　上、下班必經之路，被告對該路段車輛、行人多寡等交通
      狀況應相當熟悉，而當時馬路上並沒有其他車輛，亦無任
　　　何障礙物阻擋被告視線，則當第一名兒童穿越馬路時，被
  　　告如能注意車前狀況，當生警惕之心，並有充裕時間採取
      必要之煞停或閃避措施，惟其遲至撞及原告前，始發現有
      三名兒童在穿越馬路，足證其疏未注意車前狀況甚明。
（二）又事故發生當時，被告之行車速度約為五十至六十公里，
      業經其於刑事偵查中陳述明確（見雲林縣警察局台西分局
      九十二年十一月十日、同年十二月十八日偵查卷宗筆錄）
      。又本件事故經送請台灣省嘉雲區車輛行車事故鑑定委員
      會鑑定，亦認被告超速行駛（見本院九十三年交易字第三
      六號卷第三○頁），是被告否認超速行駛等語，為不可採
      。
五、原告就損害之發生是否與有過失？又應否承擔減免賠償金額
    之不利益之爭點：
（一）被告抗辯原告任意穿越馬路為肇事因素之一，固有台灣省
　　　嘉雲區車輛行車事故鑑定委員會鑑定意見書為憑（見本院
　　　九十三年交易字第三六號卷第三○頁）。然本院以為民法
  　　第二百十七條之過失相抵，並不只以被害人之行為構成損
　    害之發生原因事實為已足，尚須為被害人可預見及可避免
      ，而因欠缺注意以致於未能避免者，始足當之。不具識別
      能力者，既無從預見及避免損害，就法律規範意旨而言，
      即難令其承受過失相抵之不利益。或有認為「民法第二百
      二十四條所謂之代理人，應包括法定代理人在內，該條可
      類推適用於同法第二百十七條被害人與有過失之規定，亦
      即在適用民法第二百十七條時，損害賠償權利人之法定代
      理人之過失，可視同損害賠償權利人之過失，適用過失相
      抵之法則」（最高法院八十四年台上字第二六九○號判決
      參照），但就理論而言，代理僅限於法律行為，故須在已
      成立的債之範圍內，關於債務的履行，法定代理人之行為
      始得視為被害人之行為，在侵權行為的情形，代理人之行
      為已不具代理之意義。再者，法定代理制度係為保護未成
      年人而設，使未成年人逕就不具代理性質之行為負責而遭
      受損害，與法律保護未成年人之意旨，亦有所違背。
（二）本件原告為八十六年十一月十六日生（見卷宗第十二頁所
      附戶籍謄本），車禍發生當時為未滿七歲之無行為能力人
      ，就道路交通安全規則第一百三十四條第五款「行人在未
　　　設有行人穿越道亦非禁止穿越之路段穿越道路時，應注意
  　　左右無來車，始可小心迅速穿越」之規範，當欠缺認識，
　    對於任意穿越道路所可能產生之危險，亦無避免之能力，
      揆諸上述說明，自不應令其承受過失相抵之不利益，是被
      告此部分之抗辯，為不可採。
六、按因故意或過失不法侵害他人之權利者，負損害賠償責任。
    不法侵害他人之身體或健康者，對於被害人因此增加生活上
    之需要時，應負損害賠償責任。不法侵害他人之身體健康者
    ，被害人雖非財產上之損害，亦得請求賠償相當之金額，民
    法第一百八十四條第一項前段、第一百九十三條第一項及第
    一百九十五條第一項分別定有明文。本件被告疏未注意車前
    狀況且超速行駛，因而肇致原告身體受有上述之傷害，則原
    告請求其負損害賠償責任，即屬於法有據。茲就原告請求之
    賠償金額，逐項審酌如下：
（一）醫療費用、救護車資部分：
　　　原告主張其支出醫藥費用、救護車資各三萬五千二百零四
　　　元及三千七百元，已據其提出醫療費用收據為憑，並為被
  　　告所不爭執（見卷宗第九頁），信屬真實，應予准許。
（二）外傷藥粉費用部分：
　　　原告主張其支出外傷藥粉一萬二千四百元，固有收據附卷
  　　為憑。然此部分之支出，未經醫師處方，難認係醫療上所
　　　必要之費用。是其此部份之請求，為無理由。
（三）看護費用部分：
　１、本院審酌原告因本件車禍受有創傷性腦傷合併多處顱內出
　　　血及瀰漫性神經軸傷害、創傷後癲癇、左股骨骨折、胸部
      及心臟挫傷、肺炎、敗血症、上消化道出血等重大傷害。
      於九十二年六月十一日至同年七月四日止，均在財團法人
      長庚紀念醫院嘉義分院加護病房治療中，同年七月四日至
      十二日，則轉至一般病房繼續觀察。雖於同年七月十三日
      出院，但又於同年八月十九日進行拔除股骨固定骨釘手術
      ，並持續進行復健及追蹤治療（見雲林縣警察局台西分局
      刑案偵查卷宗所附之診斷證明書），暨原告於當時年僅五
      歲餘等情，認原告主張其除於住院期間外，於出院後至九
      十二年十月三十一日止，共計一百四十三日有僱請看護負
      責照料之必要，堪信真實。又職業看護每日至少需二千元
      ，為本院職務上已知之事實，復參酌看護工作較一般工作
      之時間為長，且須隨時注意傷患之病情反應等情，則原告
      主張看護費用每日以二千五百元計算，尚屬過高，應以二
      千元為適當。從而原告請求被告賠償看護費用二十八萬六
      千元，應予准許。逾此部分，則應駁回。
  ２、侵權行為之被害人因受傷害而有僱請看護之必要，然實際
　　　上確是由其親屬負責看護時，該親屬固係基於親情代為照
　　　顧被害人生活起居，但其所付出之勞力，仍得評價為財產
  　　上之價值，自不得因此使加害人免除其責任。本院審酌原
   　 告之傷勢、年齡，認其確有僱請看護之必要，已如前述。
　　　縱其實際上是由父母等親屬負責照料，被告仍不能免除其
　　　責任，是被告抗辯原告不得請求看護費用等語，顯無理由
  　　。
（四）減少勞動能力損害部分：
      本院審酌原告所受上述傷勢，及於本案言詞辯論終結前仍
      遺留有失語症、癲癇、左側肢體無力等情形，暨其自二十
      歲成年時起至六十五歲止，尚有多達四十五年之工作期間
      等情，認原告主張其受有減少勞動能力之損害一百萬元，
      於社會觀點上應屬保守，自應准許。
（五）慰撫金部分：
　　　按以人格權遭遇侵害，受有精神上之痛苦，而請求慰藉金
  　　之賠償，其核給之標準，須斟酌雙方之身分、資力與加害
　　　程度及其他各種情形核定相當之數額。本院審酌原告為八
　　　十六年十一月十六日生，未滿六歲即因被告之過失行為致
 　　 受有前述之身體傷害，精神當受有痛苦，暨被告為七十年
　　　年二月十九日生，高職畢業學歷，名下無不動產，九十二
  　　年度並無任何所得資料（見卷附之財政部台灣省中區國稅
　　　局北斗稽徵所檢附之被告歸戶財產清單與所得資料），其
      所駕駛之汽車未投保強制汽車責任保險，原告於本案言詞
      辯論終結前仍未獲得財團法人汽車交通事故特別補償基金
      分文理賠（見卷附該基金九十四年八月十八日補償發字第
      0941002227號函），及被告之加害程度等一切情狀認原告
      請求賠償精神慰撫金一百萬元尚稱適當，應予准許。
（六）綜上所述，原告之請求於二百三十二萬四千九百零四元之
      範圍內（計算式：35204＋3700＋286000＋0000000＋0000
      000＝0000000），為有理由，應予准許，餘此範圍之請求
      ，則無理由，應予駁回。
七、原告陳明願供擔保，聲請宣告假執行，就其勝訴部分，核無
　　不合，爰酌定相當擔保金額准許之。至於其敗訴之部分，假
  　執行之聲請，當失所依附，應併予駁回。
八、據上論結，本件原告之訴為一部有理由，一部無理由，依民
　　事訴訟法第七十九條、第三百九十條第二項，判決如主文。
中　　華　　民　　國　　94　　年　　12　　月　　27　　日
                  民事第一庭    法  官  鍾貴堯
以上正本係照原本作成
如對本判決上訴，須於判決送達後廿日內向本院提出上訴狀
中　　華　　民　　國　　94　　年　　12　　月　　27　　日
                                書記官　蔡嘉萍